【裁判字號】    97,上訴,213
【裁判日期】    980219
【裁判案由】    違反毒品危害防制條例
【裁判全文】
臺灣高等法院高雄分院刑事判決         97年度上訴字第213號
上  訴  人  臺灣高雄地方法院檢察署檢察官
上  訴  人
即  被  告  甲○○
                    現於臺灣高雄看守所羈押中
選任辯護人  吳文豊律師
上列上訴人因被告違反毒品危害防制條例案件，不服臺灣高雄地
方法院95年度訴字第2644號中華民國96年12月19日第一審判決（
起訴案號：臺灣高雄地方法院檢察署95年度偵續字第62號），提
起上訴，本院判決如下：
    主  文
原判決關於販賣第一級毒品及販賣第二級毒品暨定執行刑部分均
撤銷。
甲○○連續犯販賣第二級毒品罪，累犯，處有期徒刑柒年捌月，
未扣案販賣第二級毒品所得新臺幣參仟元沒收，如全部或一部不
能沒收時，以其財產抵償之。
被訴販賣第一級毒品部分無罪。
其他上訴駁回。
    事  實
一、甲○○前因違反肅清煙毒條例案件，經本院分別處期徒刑11
    年、褫奪公權5 年，3 年2 月、褫奪公權2 年、4 月確定，
    上開3 罪並經本院以82年度聲字第129 號裁定定應執行有期
    徒刑13年，褫奪公權5 年確定，於民國93年11月12日執行完
    畢。詎仍不知悔改，甲○○明知甲基安非他命（起訴書誤繕
    為安非他命）係毒品危害防制條例第2 條第2 項第2 款所列
    之第二級毒品，不得持有或販賣，竟意圖營利，基於販賣第
    二級毒品海洛因之概括犯意，自93年11月1 日起至94年2 月
    初止，連續在高雄市民族社區、楠梓區某地及高雄市鹽埕區
    ○○○路57之3 號4 樓2 之6 等地，分三次販賣甲基安非他
    命給朱慶航，其代價每次均為新台幣（下同）一千元。嗣於
    94年3 月12日21時10分許，經警在高雄市鹽埕區○○○路57
    之3 號4 樓2 之6 查獲，並扣得附表三所示之物，經循線調
    查，始悉上情。
二、案經高雄市政府警察局楠梓分局報告臺灣高雄地方法院檢察
    署檢察官偵查起訴。
    理  由
壹、撤銷改判有罪（即販賣第二級毒品）部分：
一、證據能力部分：
(一)證人朱慶航於司法警察官調查中之陳述，對於其與被告甲○
    ○交易甲基安非他命買賣之細節，供述甚詳且較無保留，然
    其於原審審理中到庭作證時，則一概否認被告甲○○涉有販
    賣甲基安非他命犯行，其於司法警察官調查中之陳述與審判
    中不符，且先前之陳述，係出於其自由意思，距離案發時間
    較近，當時所受外力干涉較少，亦無與被告勾串之情事，而
    具有較可信之特別情況，且為證明本案被告犯罪事實存否所
    必要，應得為證據。至於其原審審理中雖稱於警詢中有藥癮
    發作情形，惟經本院勘驗其當日警詢錄音帶，發現警察於詢
    問過程中係採一問一答方式，詢問過程平和，並無不當取供
    情形，證人朱慶航對於警察所詢問題，均能清楚回答，並無
    藥癮發作情形；筆錄所載內容，與警詢內容大致相符，另於
    詢問過程中，警察有主動詢問證人朱慶航是否有藥癮發作情
    形，證人朱慶航則稱是感冒身體不太舒服，為筆錄所未記載
    ，有勘驗筆錄可參（本院卷第164 頁），顯見其所述有藥癮
    發作一事，並非事實，且其警詢筆錄所載內容係出於其自由
    意思，亦可認定。
(二)證人朱慶航於檢察官偵查中所為之陳述，既依法具結，且無
    顯不可信之情況，復於審理中到庭經被告行使對質詰問權，
    自亦得為證據，至於其於原審稱，於偵查中亦有藥癮發作情
    形，本院基上理由，亦認其所述非實。
二、訊據被告甲○○否認有販賣第二級毒品甲基安非他命給朱慶
    航之事實，辯稱：伊並未販賣甲基安非他命給朱慶航，朱慶
    航係因之前曾與被告之配偶發生爭執，故其指述並非事實等
    語。
三、經查：
(一)證人朱慶航於警詢中供稱：我曾以每包1 千元之價格向甲○
    ○購買甲基安非他命多次，均打甲○○之電話聯絡後，約在
    高雄市鹽埕區○○○路57之3 號四樓（2 之6） 或高雄市民
    族社區、楠梓等地交易等語（見警卷第36頁）；及於94年3
    月13日偵訊中證稱：我都向甲○○買甲基安非他命，從去年
    11月1 日到今年2 月初，買了很多次，都買1 包1 千元等語
    明確（見94年度偵字第6143號卷第34頁）。而證人朱慶航於
    94年2 月5 日被警查獲後，所採取之尿液經檢驗結果，確呈
    甲基安非他命陽性反應，有高雄市立凱旋醫院濫用藥物尿液
    檢驗報可參（偵查卷第47至48頁）。
(二)被告雖稱證人朱慶航曾與其配偶張菊蓮發生爭執，而為不實
    指述；證人朱慶航於原審審理中固亦稱：我曾與被告發生執
    等語。惟證人朱慶航與被告認識，為被告所是認，且證人朱
    慶航曾於94年2 月5 日，在高雄市○○區○○路142 巷1 號
    12 樓 與被告同被查獲；復於94年3 月12日，在高雄市鹽埕
    區○○○路57之3 號4 樓2 之6 內，又被警再度同時查獲，
    且第二次被查獲時，被告之配偶張菊蓮亦同時在場，此有警
    卷可參，如其二人之前曾發生爭執，或證人朱慶航曾與被告
    之配偶發生爭執，何以其二人仍然不斷見面，且第二次被查
    獲時，被告之配偶張菊蓮亦同時在場，而被告於警詢中亦供
    稱與證人朱慶航間並無任何仇怨（警二卷第5 頁），則其所
    述與證人朱慶航間有爭執，顯非事實。再者，證人朱慶航既
    與被告熟識，彼此間又無恩怨，衡情，如非被告確有販賣甲
    基安非他命給證人朱慶航，證人朱慶航應無故為誣陷之理。
    至於證人朱慶航於原審審理中雖改稱：我沒有跟甲○○買過
    甲基安非他命，我跟甲○○很久以前有吵架，我在警詢、偵
    訊時稱從93年底到94年2 月有向甲○○買甲基安非他命係因
    毒癮發作，神智不清，不知道自己說什麼，警詢當時也是隨
    便講講查獲現場之情況等語，惟其在警詢或偵查中並無藥癮
    發作情形，已如前述，且其於原審所述與前開事證不符，自
    難據為被告有利之認定。
(三)甲基安非他命係法定之第二級毒品，物稀價昂，政府一向查
    禁森嚴，被告與證人朱慶航並非血緣至親，依常理，當無甘
    冒重典而平白提供甲基安非他命施用之理，是被告有營利之
    意圖無疑。再參以，邇來政府為杜絕毒品氾濫，毒害人民甚
    深，再三宣導教民眾遠離毒品、媒體之報導既深且廣，對於
    毒品之禁絕，應為民眾所熟悉。又政府對於查緝施用、轉讓
    及販賣毒品無不嚴格執行，且販賣毒品罪更係重罪，設若無
    利可圖，衡情一般持有毒品者，當不致輕易將持有毒品交付
    他人。況且，甲基安非他命價格不貲，且販賣毒品係違法行
    為，非可公然為之，亦無公定之價格，不論任何包裝，均可
    任意分裝增減分量，每次買賣價量，亦可能隨時依雙方間之
    關係深淺、資力、需求量及對行情之認知、來源是否充裕、
    查緝是否嚴緊，購買者被查獲時供述購買對象之可能性風險
    之評估等，因而異其標準，並機動調整，非可一概而論，是
    販賣利得除經坦承犯行或價量俱臻明確外，委難查得實情，
    販賣之人從價差或量差中牟利方式雖異，其意圖營利之非法
    販賣行為則屬同一。是以被告前揭所為甲基安非他命之有償
    交易行為，除有反證可資認定係基於其他非關圖利之本意外
    ，尚難徒因無法查悉其販入之價格，即得逕謂被告主觀上諉
    無營利意圖，而阻卻販賣毒品犯行之追訴。
(四)證人朱慶航對於有向被告購買甲基安非他命乙節，分別於警
    詢或偵訊中證述明確，然對於購買甲基安非他命之次數則僅
    稱多次而未明確供述，本院認依證人朱慶航於警詢提及「在
    高雄市鹽埕區○○○路57之3 號四樓（2 之6） 或高雄市民
    族社區、楠梓等地交易」，其地點共有三處，故認定其販賣
    次數共三次，金額則為每次1 千元，共3 千元。
(五)綜上所述，被告所辯不足採信。本案事證明確，被告販賣甲
    基安非他命給證人朱慶航之犯行，可以認定。
四、按行為後法律有變更者，適用行為時之法律。但行為後之法
    律有利於行為人者，適用最有利於行為人之法律，刑法第2
    條第1 項定有明文。又有關新舊法之比較，應就罪刑有關之
    共犯、未遂犯、想像競合犯、牽連犯、連續犯、結合犯以及
    累犯加重、自首減輕暨其他法定加減原因與加減例等一切情
    形，綜其全部罪刑之結果而為比較（最高法院95年第8 次刑
    事庭會議決議參照）。本件被告甲○○行為後，下述之相關
    法律均已變更，俱於民國95年7 月1 日施行。玆比較如下：
(一)被告行為後，刑法第56條連續犯之規定，業於94年2 月2 日
    修正公布刪除，並於95年7 月1 日施行，則被告之犯行，因
    行為後修正後之刑法業已刪除連續犯之規定，此刪除雖非犯
    罪構成要件之變更，但顯已影響行為人刑罰之法律效果，自
    屬法律有變更，經比較新舊法結果，修正前之舊法對被告有
    利。另刑法第33條第5 款關於罰金之規定，亦由「一元（銀
    元）以上」，修正為「新台幣一千元以上，以百元計算之。
    」足見以修正前規定有利於被告。
(二)刑法第47條原規定：「受有期徒刑之執行完畢，或受無期徒
    刑或有期徒刑一部之執行而赦免後，5 年以內再犯有期徒刑
    以上之罪者，為累犯，加重本刑至2 分之1 。」修正為「受
    徒刑之執行完畢，或一部之執行而赦免後，5 年以內故意再
    犯有期徒刑以上之罪者，為累犯，加重本刑至2 分之一。第
    98條第2 項關於因強制工作而免其刑之執行者，於受強制工
    作處分之執行完畢或一部之執行而免除後，5 年以內故意再
    犯有期徒刑以上之罪者，以累犯論。」刑法關於累犯要件之
    規定，本件被告不論依修正前刑法第47條之規定或依修正後
    刑法第47條第1 項之規定均認應論以累犯，二者規定適用之
    結果並無不同，應逕適用現行刑法第47條第1 項之規定。
五、查甲基安非他命係毒品危害防制條例第2 條第2 項第2 款所
    規定之第二級毒品。核被告甲○○所為，係犯毒品危害防制
    條例第4 條第2 項之販賣第二級毒品罪。其持有毒品甲基安
    非他命之後，進而販賣，其持有甲基安非他命之低度行為，
    應為販賣第二級毒品之高度行為所吸收，不另論罪。又被告
    甲○○先後多次販賣第二級毒品之犯行，時間緊接，方法相
    同，觸犯構成要件相同之罪名，應依修正前刑法第56條規定
    論以一罪，並加重其法定刑為有期徒刑及罰金刑部分，至法
    定刑為無期徒刑部分，則依法不得加重其刑。又被告前因違
    反肅清煙毒條例案件，經本院分別處期徒刑11年、褫奪公權
    5 年，3 年2 月、褫奪公權2 年、4 月確定，上開3 罪並經
    本院以82年度聲字第129 號裁定定應執行有期徒刑13年，褫
    奪公權5 年確定，於民國93年11月12日執行完畢乙節，有臺
    灣高等法院被告前案紀錄表1 份可按，其於該有期徒刑執行
    完畢後，5 年內故意再犯本件有期徒刑以上之罪，為累犯，
    應依刑法第47條第1 項之規定加重其刑並遞加重其法定刑為
    有期徒刑及罰金刑部分，但法定刑為無期徒刑部分，依法不
    得加重其刑。
六、原審以被告罪證明確而予以論罪科刑，固非無見，惟並無證
    據證明被告有販賣甲基安非他命予證人A1及A2二人（理由詳
    後述），原判決認被告有販賣甲基安非他命予證人A1及A2二
    人，尚有不當。被告上訴意旨否認有販賣甲基安非他命給朱
    慶航部分，雖無理由，但其否認有販賣甲基安非他命予證人
    A1 及A2 二人部分，則為有理由，自應由本院將原判決關於
    販賣第二級毒品暨定執行刑部分撤銷改判。爰審酌被告自已
    有施用毒品行為，當知毒品對於他人之危害甚大，竟仍為圖
    取其中私利，而販賣毒品，其行為危害社會秩序及國人身體
    健康至鉅，及其販賣甲基安非他命予朱慶航之次數等一切情
    狀，量處如主文第2 項所示之刑，以資懲儆。又被告販賣第
    二級毒品所得3,000 元，雖未扣案，惟未能證明其已滅失，
    仍應予宣告沒收，如全部或一部不能沒收時，以其財產抵償
    之。
七、不另為無罪諭知部分：
(一)公訴意旨略以：被告甲○○明知甲基安非他命係毒品危害防
    制條例第2 條第2 項第2 款所列之第二級毒品，不得持有或
    販賣，竟意圖營利，基於販賣第二級毒品甲基安非他命之概
    括犯意，連續於附表一所示之時、地，販賣甲基安非他命予
    證人A1及A2，因認被告甲○○涉犯毒品危害防制條例第4 條
    第2 項之販賣第二級毒品罪嫌。
(二)公訴人認被告甲○○涉有上開罪嫌，無非係以證人A1、A2於
    偵查中之指述為其論據。訊據被告甲○○堅決否認有此部分
    販賣第二級毒品之犯行，辯稱：我未販賣甲基安非他命給證
    人A1及A2等語。經查：
 1、證人A1於95年3 月9 日偵查中結證稱：我認識甲○○，有在
    93年10、11月間向甲○○買甲基安非他命，每次交易金額，
    少則1 千元，多則2,500 元，我在高雄市三民區陽明國中、
    立志街、民族路的大樂量販店、九如路與民族路口附近等語
    （見偵卷外放秘密證人A1筆錄）。於原審審理中亦證稱：我
    認識甲○○，（提示秘密證人筆錄）我95年間偵訊中所為向
    甲○○購買毒品過程、日期、金額、重量、次數、地點之證
    述均實在，有向甲○○買甲基安非他命3 次，買1 千元的2
    次，2,500 元的1 次，交貨地點有在高雄市三民區陽明國中
    、立志街、民族路大樂量販店、九如路與民族路口，時間是
    93年10、11月間，我說的甲○○就是在庭的甲○○（當庭辨
    識）等語（見原審卷第120-121 反面）。又證人A2於95年3
    月10日偵訊中結證稱：我向甲○○買過20到30次的甲基安非
    他命，從93年10月至12月間開始，最後1 次是在94年9 月下
    旬，2 、3 天就向他買1 次，地點也是在高雄縣大樹鄉、五
    甲、高雄市楠梓等區，我都買500 元到3,500 元等語（見偵
    卷外放秘密證人A2筆錄）。於原審96年5 月11日審理中證稱
    ：我有跟甲○○買甲基安非他命，我都買5 百元至1 千元之
    間的甲基安非他命，購買時間我現在不記得，偵訊當時我還
    記得，那時說的實在，我當時說有跟他買20次到30次的甲基
    安非他命是正確的，究竟幾次我不記得，當時說的地點也正
    確，（提示秘密證人筆錄）我在偵訊所述實在等語（見原審
    卷第122 至124 反頁）。證人A1及A2雖始終陳述有向被告購
    買甲基安非他命行為，惟被告則否認其事，本院審酌證人A1
    及A2並非於被查獲之初即供述曾向被告購買甲基安他命（參
    本院所調取之證人A1及A2前案卷證）；而係經檢察官於94年
    12月28日對被告為不起訴處分後，並依職權送再議，經臺灣
    高等法院高雄分院檢察署發回後，始有證人A1及A2出現，惟
    卷內並無如何查獲證人A1及A2及其等何以會指述被告販賣甲
    基安非他命之資料存在；且其等指述均係單一，並無其他積
    極證據足以證明其等指述與事實相符。而證人A2所指述被告
    販賣甲基安非他命時間，其中之94年3 月13日起即因案被羈
    押至同年月25日，並於94年3 月25日起至94年7 月11日止執
    行觀察勒戒，有臺灣高等法院被告前案紀錄表、原審94年度
    毒聲字第410 號裁定、被告入出監資料等在卷可證，而依證
    人A2之偵查中指述，似未將此段期間排除，則其等所述，是
    否可信，即非無疑。
 2、綜上所述，本院認尚無從單依證人A1及A2之指述，即認定有
    販賣甲基安非他命給證人A1及A2，此外，復查無其他積極證
    據足以證明被告此部分之犯行，本應為無罪之諭知，因公訴
    意旨認此部分與前揭論罪部分，有連續犯之裁判上一罪關係
    ，爰不另為無罪之諭知。
 3、附表三所示之物，因無證據證明與被告販賣第二級毒品之犯
    罪有關，依法不予宣告沒收。
貳、撤銷改判無罪（即販賣第一級毒品）部分：
一、公訴意旨略以：被告甲○○被告甲○○明知海洛因係毒品危
    害防制條例第2 條第2 項第1 款所列之第一級毒品，不得持
    有及販賣，竟基於販賣第一級毒品海洛因之概括犯意，於附
    表二所示時間、地點，販賣海洛因給附表二示之人，因認被
    告甲○○涉犯毒品危害防制條第4 條第1 項之販賣第一級毒
    品罪嫌。
二、按犯罪事實應依證據認定之，無證據不得認定犯罪事實；不
    能證明被告犯罪者，應諭知無罪之判決，刑事訴訟法第154
    條第2 項及第301 條第1 項分別定有明文。又刑事訴訟法上
    所謂認定犯罪事實之證據，係指足以認定被告確有犯罪行為
    之積極證據而言，該項證據自須適合於被告犯罪事實之認定
    ，始得採為斷罪資料；事實之認定，應憑證據，如未能發現
    相當證據，或證據不足以證明，自不能以推測或擬制之方法
    ，以為裁判基礎；而認定犯罪事實所憑之證據，雖不以直接
    證據為限，間接證據亦包括在內；然而無論直接或間接證據
    ，其為訴訟上之證明，須於通常一般之人均不致有所懷疑，
    而得確信其為真實之程度者，始得據為有罪之認定；又依刑
    事訴訟法第161 條第1 項規定，檢察官就被告犯罪事實，應
    負舉證責任，並指出證明之方法。因此，檢察官對於起訴之
    犯罪事實，應負提出證據及說服之實質舉證責任。倘其所提
    出之證據，不足為被告有罪之積極證明，或其指出證明之方
    法，無從說服法院以形成被告有罪之心證，基於無罪推定之
    原則，自應為被告無罪判決之諭知，亦有最高法院29年上字
    第3105號、40年臺上字第86號、76年臺上字第4986號及92年
    臺上字第128 號判例判例可資參照。
三、本件公訴人認被告涉犯販賣第一級毒品罪嫌，係以證人A2等
    人之指述為據。訊之被告則否認犯行，辯稱；我沒有販賣海
    洛因給A2等人。
四、經查：
(一)證人A2雖於偵、審中指述曾向被告購買海洛因之事實，惟其
    於偵查中係供稱：我跟甲○○買過10幾到20次海洛因，從93
    年底，約10月至12月間開始，最後1 次是94年9 月下旬，我
    跟甲○○交易海洛因地點在高雄縣大樹鄉、五甲、高雄市楠
    梓等地區，我都買500 元到1,000 元金額，500 元是0.04公
    克、1,000 元是0.08公克等語（見偵卷外放秘密證人A2筆錄
    ）。嗣於原審審理中則稱：我認識甲○○，有於94年年底，
    在高雄市楠梓跟他買過海洛因，94年4 、5 月沒有跟他買過
    ，我都跟他買1,000 元或500 元，重量我現在不記得等語；
    嗣經檢察官訊以偵查中所述是否實在時，始稱：偵訊中所述
    實在，購買時間我現在不記得，偵訊當時我還記得，當時說
    「跟他買的時間是93年10月至12月及94年9 月是最後1 次跟
    他買」是正確的，我應該跟他買過10幾次（後答稱不確定）
    ，但1,000 元及500 元各買幾次我沒有記，除高雄市楠梓外
    ，偵訊時還有說在高雄縣大樹鄉、五甲是正確的等語（見原
    審卷第122- 124頁）；足見其於原審詰問之初就向被告購買
    毒品之時間係稱「94年年底」，與其於偵查中所述「93年10
    月至12月及94年9 月是最後1 次」，即有明顯歧異。證人A2
    於原審審理中又供稱：我只有施用甲基安非他命，沒有施用
    海洛因等語（原審卷第124 頁），而一般人所以會購買海洛
    因，其目的不外供自己施用，或販賣、轉讓給他人；證人A2
    自身既未施用海洛因，衡情，豈冇向被告販入海洛因之必要
    ，其雖又稱向被告販入海洛因之目的，是因「人家要買的」
    （原審卷第124 頁），但未提供該人之詳細姓名以供查證，
    以證明其所述與事實相符，自難逕以其前後不一且與事實未
    必相符之指述，作為認定被告有罪之依據。
(二)證人A3雖於偵、審中指述曾向被告購買海洛因之事實，惟其
    於偵查中係指稱：我有從94年10、11月間開始，最近1次 是
    95年3 月14日2 、3 時許，向甲○○買過海洛因，不曾間斷
    過，都是隔天買；我是透過友人電話跟甲○○聯絡，他就叫
    我去高雄縣仁武鄉○○路的鴻賓汽車旅館，我拿8 千元跟他
    買海洛因，當場他用電子磅秤秤1.0 公克的海洛因給我；我
    都買2 千元到8 千元的海洛因等語（見偵卷外放秘密證人A3
    筆錄）。嗣於原審則稱：我認識甲○○，有跟他買過海洛因
    ，時間、地點不記得，我跟他買過3 次，1 次都買4 、5 千
    元；甲○○賣海洛因給我時，沒有用磅秤秤過，都是拿整包
    的給我等語（原審卷第124 至127 頁），足見證人A3就向被
    告購買海洛因之次數（是否隔天就買或只買3 次）、價格（
    2 至8 千元不等或4 、5 千元）及有無用磅秤秤海洛因之重
    量等情，顯有歧異，則其所述能否採信，即有可疑。而此部
    分除證人A3有瑕疵之指述，復查無其他具體事證足認被告有
    販賣第一級毒品海洛因予證人A3，自難以證人A3有瑕疵之指
    述而認定被告犯行。
(三)證人A5雖於偵查中指述曾於94年3 或4 月間多次向被告購買
    海洛因，惟被告自94年3 月13日起即因案被羈押至同年月25
    日，並於94年3 月25日起至94年7 月11日止執行觀察勒戒，
    有臺灣高等法院被告前案紀錄表、原審94年度毒聲字第410
    號裁定、被告入出監資料等在卷可證。足見證人A5所指述被
    告販賣海洛因之時間，被告大部分係在監或在押，自無在外
    販賣海洛因給證人A5，而證人A5經原審屢次傳喚，均未到庭
    ，此外，尚查無其他具體事證足認被告有販賣第一級毒品海
    洛因與證人A5，被告此部分所辯應屬可採。
(四)證人A6雖於偵查中證述：我有向甲○○買過海洛因2 次，第
    1 次是93年底，我打電話給他，要買1 千元的「女生」就是
    指海洛因，電話中他叫我去高雄縣鳳山市○○○○○路的一
    家賓館找他，我拿1 千元給他的朋友，該人將毒品交給我。
    第2 次是94年中我向他買1 千元的「女生」，也是指海洛因
    ，電話中也是約定某賓館找他，我到之後敲門，有隻手伸出
    來，我將錢給他，他將海洛因給我，我沒看到該人長相，但
    我認得甲○○聲音，電話中我稱對方「麟仔」等語（見外放
    秘密證人A6卷宗）；於原審審理中結證稱：我不認識甲○○
    ，不認識綽號「麟仔」的人；嗣經訊以：當時在偵查中檢察
    官問你有無向甲○○買過毒品，你說買過海洛因？證人A6則
    稱：他是說綽號「呆哥」，我沒印象何時跟「呆哥」買過毒
    品，（提示秘密證人筆錄，問：當時所述是否實在？）我有
    據實陳述，但我把2 個案子混亂，我當時有2 個案子，1 個
    是朋友霖仔（許慶霖），我把他搞錯了。檢察官問我認不認
    識一個「呆哥」的人？是不是就是甲○○？我所說的「霖仔
    」是另外一個朋友，我不認識甲○○。我其實是向「霖仔」
    拿過，及向綽號「呆哥」的人拿過，沒有向甲○○拿過，我
    沒看過在庭的甲○○，（問：你在檢察官那邊作證說你認識
    的人中只有1 個甲○○，綽號「麟仔」？為何又說你不認識
    甲○○？）當時我不知道我朋友霖仔姓什麼等語（見本院卷
    第128 反面至129 頁），是其陳述顯然前後矛盾；再者，依
    其於偵查中陳述，第一次（93年底）所購買之海洛因並非由
    被告親自交付，而係被告之友人所交付，但其並未陳明何以
    知悉該人即係被告之友人，及該人係經被告授意而交付海洛
    因？而第二次（94年中）購買海洛因時亦未見到交付海洛因
    之人之長相，從而其所述向被告購買海洛因之陳述，是否與
    事實相符，即有可疑。此外，復查無其他積極證據足以證明
    被告此部分之犯行，尚無法僅憑證人A6於偵查中之證述，遽
    為被告此部分不利之認定。
(五)本案雖有電子磅秤及海洛因2 小包可佐，但被告已否認電子
    磅秤係其所有，縱認係被告所有，惟因前開證人之指述不足
    採信，已如前述，自難以被告持有電子磅秤之事實，認定其
    有販賣海洛因給證人A2等人，另海洛因2 小包，則數量甚微
    ，而被告復有施用海洛因行為，有高雄市立凱旋醫院濫用藥
    物尿液檢驗報告可參（偵查卷第7 頁），亦難以據此認定其
    有販賣海洛因給證人A2等人。
(六)綜上所述，本案並無具體證據證明被告有為附表二所示之販
    賣第一級毒品犯行，揆諸前開最高法院判決意旨，自難僅以
    前開證人證述，逕認被告甲○○有公訴意旨所指之販賣第一
    級毒品海洛因犯行。
五、原審未詳為推求，遽為論罪科刑之判決，即有不當，被告執
    此聲明上訴，指摘原判決此部分不當，為有理由，應由本院
    將原判決關於部分撤銷改判，並為被告無罪之諭知。
參、上訴駁回部分：
一、公訴意旨略以：被告甲○○明知甲基安非他命係毒品危害防
    制條例第2 條第2 項第2 款所列之第二級毒品，不得持有、
    轉讓，竟基於轉讓第二級毒品甲基安非他命之概括犯意，自
    95年1 月初某日起，連續在高雄縣大樹鄉某地，多次轉讓甲
    基安非他命予A4，因認被告甲○○涉犯毒品危害防制條例第
    8 條第2 項之轉讓第二級毒品罪嫌。
二、公訴人認被告甲○○涉有上開罪嫌，係以證人A4於偵查中之
    指述為其論據。訊據被告甲○○堅決否認有何轉讓第二級毒
    品之犯行，辯稱：我不認識A4，亦未轉讓甲基安非他命給A4
    等語。
三、經查：
(一)證人A4於偵訊中固證稱：95年1 月初，我因與男友吵架而至
    高雄縣大樹鄉被告友人住處，被告有問我要不要吃甲基安非
    他命，我說好，他說如果我要吃就去桌上自己拿甲基安非他
    命施用等語（見外放秘密證人A4卷宗）。惟其於原審審理中
    則證稱：我有施用海洛因、甲基安非他命，我不記得何時跟
    甲○○要過，地點好像在高雄縣大樹鄉○○○道要過幾次，
    是我男友在提藥（指藥癮發作），叫我跟他要的，（問：不
    是你要吃的？），我比較少，我吃甲基安非他命比較多，甲
    ○○有給我3 、4 次甲基安非他命，數量約價值1 千元之甲
    基安非他命左右，我拿的時候，他是用袋子裝好等語（見原
    審卷第127 至128 反面），足見其就被告無償交付甲基安非
    他命之原因為與男友吵架而至被告友人住處，而由被告主動
    詢其是否施用甲基安非他命，或係因其男友藥癮發作而向被
    告索取？及是否為被告將甲基安非他命置於桌上由其自行取
    ，或是由被告將甲基安非他命用袋子裝好再行交付之陳述前
    後不一。再者，依證人A4於偵查中所述，其男友曾向被告索
    取毒品，不然要報警抓被告，因此被告看到其男友的電話號
    碼都不接，在此情形下，被告何以仍願無償轉讓毒品給證人
    A4或其男友？益徵證人A4之指述是否可信，確有研求餘地。
(二)又本案除證人A4之前開有瑕疵之指述外，並查無其他積極證
    據足以證明證人A4之指述確與事實相符，本院尚難以此遽為
    被告不利之認定。
(三)綜上所述，本案並無具體證據證明被告有轉讓第二級毒品與
    證人A4之犯行，自難僅以證人A4之證述，逕認被告甲○○有
    公訴意旨所指轉讓第二級毒品犯行。綜此，公訴人所舉之證
    據，其為訴訟上之證明，並未達到通常一般之人均不會有任
    何懷疑，而得確信被告甲○○有轉讓第二級毒品犯行之真實
    程度，本院復查無其他積極證據足以證明被告上部分犯行，
    即應為被告無罪之諭知。
四、原審因而以不能證明被告犯轉讓第二級毒品罪，而為被告無
    罪之諭知，核無違誤；檢察官上訴意旨，猶執前詞，指摘原
    判決不當，為無理由，應予駁回。
據上論結，應依刑事訴訟法第368 條、第369 條第1 項前段、第
364 條、第299 條第1 項前段、第301 條第1 項，毒品危害防制
條例第4 條第2 項、第18條第1 項、第19條第1 項，刑法第2 條
第1 項前段、第11條、第47條第1 項、第37條第2 項、第38條第
1 項第2 款、修正前刑法第56條，判決如主文。
本案經檢察官許月雲到庭執行職務。
中    華    民    國    98    年    2     月    19    日
                  刑事第三庭    審判長法  官   周賢銳
                                      法  官   黃憲文
                                      法  官   黃仁松
以上正本證明與原本無異。
如不服本判決應於收受本判決後10日內向本院提出上訴書狀，其
未敘述上訴理由者，並得於提起上訴後10日內向本院補提理由書
狀（均須按他造當事人之人數附繕本）「切勿逕送上級法院」。
中    華    民    國    98    年    2     月    19    日
                                      書記官   林家煜
附錄本件判決論罪科刑法條：
毒品危害防制條例第4條
製造、運輸、販賣第一級毒品者，處死刑或無期徒刑；處無期徒
刑者，得併科新臺幣 1 千萬元以下罰金。
製造、運輸、販賣第二級毒品者，處無期徒刑或7 年以上有期徒
刑，得併科新臺幣7 百萬元以下罰金。
製造、運輸、販賣第三級毒品者，處5 年以上有期徒刑，得併科
新臺幣5 百萬元以下罰金。
製造、運輸、販賣第四級毒品者，處3 年以上10年以下有期徒刑
，得併科新臺幣3 百萬元以下罰金。
製造、運輸、販賣專供製造或施用毒品之器具者，處1 年以上7
年以下有期徒刑，得併科新臺幣1 百萬元以下罰金。
前五項之未遂犯罰之。
附表一
┌──┬──────────┬──────┬───┬───┬───────┐
│編號│     時     間      │   地  點   │買受人│次數  │價格（新台幣）│
│    │                    │            │      │      │              │
├──┼──────────┼──────┼───┼───┼───────┤
│ 1  │93年10月、11月間起  │高雄市三民區│  A1  │多次  │多則2500元，少│
│    │                    │陽明國中立志│      │      │則1000元      │
│    │                    │街、民族路大│      │      │              │
│    │                    │樂量販店、高│      │      │              │
│    │                    │雄市○○路與│      │      │              │
│    │                    │民族路口等地│      │      │              │
├──┼──────────┼──────┼───┼───┼───────┤
│ 2  │93年10月至12月間某日│高雄縣大樹鄉│  A2  │20至30│500 至3500元不│
│    │起，至94年9月下旬某 │、五甲、高雄│      │次    │等            │
│    │日止                │市楠梓區等地│      │      │              │
└──┴──────────┴──────┴───┴───┴───────┘
附表二
┌──┬──────────┬──────┬───┬───┬───────┐
│編號│     時     間      │   地  點   │買受人│次數  │價格（新台幣）│
│    │                    │            │      │      │              │
├──┼──────────┼──────┼───┼───┼───────┤
│ 1  │93年10月至12月間某日│高雄縣大樹鄉│  A2  │多次  │500 、1000元不│
│    │起，至94年9月下旬某 │、五甲、高雄│      │      │等            │
│    │日止                │市楠梓區等地│      │      │              │
├──┼──────────┼──────┼───┼───┼───────┤
│ 2  │94年10月或11月間某日│高雄縣仁武鄉│  A3  │多次  │2000至8000元不│
│    │起，至95年3月14日2時│鳳仁路鴻賓汽│      │      │等            │
│    │或3時止             │車旅館      │      │      │              │
├──┼──────────┼──────┼───┼───┼───────┤
│ 3  │94年3月或4月某日起  │A5租屋處    │  A5  │多次  │1000元、2000元│
│    │                    │            │      │      │不等          │
├──┼──────────┼──────┼───┼───┼───────┤
│ 4  │93年年底某日及94年年│高雄縣鳳山市│  A6  │2 次  │1000元        │
│    │中                  │五甲近自強路│      │      │              │
│    │                    │某賓館      │      │      │              │
└──┴──────────┴──────┴───┴───┴───────┘
附表三
┌──┬─────┬────┬──────────┬───────────┐
│編號│  名  稱  │數量    │   檢  驗  結  果   │  出  處              │
├──┼─────┼────┼──────────┼───────────┤
│ 1  │電子秤    │1台     │高雄醫學大學附設中和│原審卷第39 頁         │
│    │          │        │紀念醫院檢驗報告，檢│                      │
│    │          │        │驗結果：呈現海洛因陽│                      │
│    │          │        │性反應。            │                      │
├──┼─────┼────┼──────────┼───────────┤
│ 2  │夾鏈袋    │7包     │高雄醫學大學附設中和│原審卷第40 頁         │
│    │（起訴書誤│        │紀念醫院檢驗報告，檢│                      │
│    │繕一組夾鏈│        │驗結果：海洛因、甲基│                      │
│    │袋7包）   │        │安非他命皆呈現陰性反│                      │
│    │          │        │應。                │                      │
├──┼─────┼────┼──────────┼───────────┤
│ 3  │甲基安非他│8包     │業已沒收銷燬        │原審卷第26 至29 頁    │
│    │命        │        │                    │                      │
├──┼─────┼────┼──────────┼───────────┤
│ 4  │海洛因    │2包     │法務部調查局調科壹字│94年度偵字第6143號卷第│
│    │          │        │第000000000 號鑑定通│75頁                  │
│    │          │        │知書（合計淨重1.35公│                      │
│    │          │        │克，空包裝總重0.66公│                      │
│    │          │        │克）                │                      │
├──┼─────┼────┼──────────┼───────────┤
│ 5  │K他命     │2包     │法務部調查局調科壹字│94年度偵字第6143號卷第│
│    │          │        │第000000000 號鑑定通│75頁                  │
│    │          │        │知書（合計淨重2.15公│                      │
│    │          │        │克，空包裝總重0.46公│                      │
│    │          │        │克）                │                      │
├──┼─────┼────┼──────────┼───────────┤
│ 6  │吸食器    │1組     │高雄醫學大學附設中和│原審卷第41 頁         │
│    │          │        │紀念醫院檢驗報告，檢│                      │
│    │          │        │驗結果：甲基安非他命│                      │
│    │          │        │呈現陽性            │                      │
├──┼─────┼────┼──────────┼───────────┤
│ 7  │攪拌機    │1台     │高雄醫學大學附設中和│原審卷第38 頁         │
│    │          │        │紀念醫院檢驗報告，檢│                      │
│    │          │        │驗結果：海洛因、甲基│                      │
│    │          │        │安非他命呈現陰性    │                      │
├──┼─────┼────┼──────────┼───────────┤
│ 8  │電子秤    │1台     │高雄醫學大學附設中和│原審卷                │
│    │          │        │紀念醫院檢驗報告，檢│                      │
│    │          │        │驗結果：K 他命皆呈現│                      │
│    │          │        │陽性                │                      │
├──┼─────┼────┼──────────┼───────────┤
│ 9  │手提袋    │1個     │                    │94年度偵字第6143號卷第│
│    │          │        │                    │14頁                  │
├──┼─────┼────┼──────────┼───────────┤
│ 10 │小皮包    │1個     │                    │94年度偵字第6143號卷第│
│    │          │        │                    │14頁                  │
├──┼─────┼────┼──────────┼───────────┤
│ 11 │甲○○記者│1張     │                    │94年度偵字第6143號卷第│
│    │證        │        │                    │8 頁                  │
├──┼─────┼────┼──────────┼───────────┤
│ 12 │行動電話  │3支     │                    │94年度偵字第6143號卷第│
│    │          │        │                    │8 頁                  │
├──┼─────┼────┼──────────┼───────────┤
│ 13 │甲基安非他│1包     │高雄醫學大學附設中和│94年度偵字第6143號卷第│
│    │命        │        │紀念醫院檢驗報告，檢│77頁                  │
│    │          │        │驗結果：呈現甲基安非│                      │
│    │          │        │他命陽性反應。      │                      │
└──┴─────┴────┴──────────┴───────────┘


司法院資訊處製作；財團法人民間司法改革基金會備份。
